臺灣新竹地方法院刑事判決　　　　　　　　95年度易字第23號
公　訴　人　臺灣新竹地方法院檢察署檢察官
被　　　告　甲○○
　　　　　　庚○○
上列被告等因傷害案件，經檢察官聲請簡易判決處刑（94年度發
查偵字第74號），經本院改以通常程序審理，本院判決如下：
    主  文
甲○○傷害人之身體，處有期徒刑月，如易科罰金，以銀元
佰元即新臺幣玖佰元折算壹日。
庚○○傷害人之身體，處有期徒刑月，如易科罰金，以銀元
佰元即新臺幣玖佰元折算壹日。
    事  實
一、甲○○與庚○○係鄰居關係，雙方因為土地界址產生嫌隙，
    於民國93年11月22日上午9時許，庚○○在其位於新竹市○○段○○段37之24、37之26、34之7號等地號土地上施工之
    際，甲○○因質疑庚○○施工之挖土機已超越界址線挖掘到
    甲○○家之土地，甲○○便站立於其位於新竹市○○街21號
    住處與庚○○位於新竹市○○路196號住處（即甲○○位於
    新竹市○○段○○段37之35號地號土地及庚○○位於同段37
    之24、37之26、34之7號地號土地）後方之鄰地交接處擬阻
    止庚○○施工，約至同日上午10時多許，甲○○家人將庚○○所搭起位於二家界址線上之圍籬扳開，庚○○不滿甲○○
    家人之舉動，便欲開始攀爬至圍籬上將圍籬復原，甲○○見
    狀便基於傷害庚○○之犯意，走至庚○○正前方將庚○○往
    下推落，而雙方跌落於與圍籬落差約有1公尺之施工地面時
    ，庚○○因甲○○之前開推落舉動心生氣憤，亦基於傷害甲○○之犯意，與甲○○互相拉扯、推擠，致甲○○受有頭部
    外傷併右顳挫傷（3×3公分及3×1公分）、臉頰擦傷（1公
    分）、右頸扭傷及右小腿擦傷（2×2公分）等傷害，庚○○
    受有頭部外傷併左後枕皮下血腫（4×4公分）、左腰挫傷及
    右手指擦傷（約1.2公分）等傷害。
二、案經甲○○、庚○○訴由新竹市警察局第一分局報告臺灣新
    竹地方法院檢察署檢察官聲請簡易判決處刑。
    理  由
一、被告甲○○部分：
    訊據被告甲○○對於上開傷害告訴人庚○○之行為並致其受
    有頭部外傷併左後枕皮下血腫、左腰挫傷及右手指擦傷等傷
    害坦承不諱，核與告訴人庚○○於偵查中及本院審理時指述
    ，暨證人即庚○○之妻己○○於本院審理中證述之情節相符
    ，並有告訴人庚○○提出之錄音光碟暨譯本1份、衛生署新
    竹醫院傷害診斷證明書1紙及照片12張在卷可稽，被告甲○○被訴傷害部分之事證已臻明確，其傷害告訴人庚○○之犯
    行洵堪認定，應予依法論科。
二、被告庚○○部分
    訊據被告庚○○矢口否認有何傷害告訴人甲○○之事實，辯
    稱：本件完全是被告於施工之際告訴人前來施工地點挑釁阻
    止施工之進行，當時事情發生地點是在我的土地上，我非被
    告而是受害人，我當天並未動手毆打甲○○，我被甲○○推
    落圍籬時，我一直被甲○○壓在地上，不可能對甲○○動手
    ，不知道王明偉診斷書上的傷害何來云云。惟查：
（一）告訴人甲○○確實於93年11月22日，受有頭部外傷併右顳
      挫傷（3×3公分及3×1公分）、臉頰擦傷（1公分）、右
      頸扭傷及右小腿擦傷（2×2公分）等傷害，並於當日至行
      政院衛生署新竹醫院急診等情，此有行政院衛生署新竹醫
      院93年11月23日診斷證明書1紙（94年度偵字第4514號卷
      第22頁）可稽。
（二）告訴人甲○○於警詢中指述：93年11月22日早上10時至
      11時，在新竹市○○街21號後方空地遭傷害等語（見94年
      度偵字第4514號偵查卷第4頁），於偵查中指述：93年
      11月22日上午11時許在新竹市○○街21號後方空地，那塊
      土地是我甲○○的，因為我不希望庚○○施工使用我的土
      地，當日他本人已經跨越建築線，庚○○先出手用手掐住
      我的脖子，另一手抱住我的腰部，把我摔倒在地上，所以
      右小腿擦傷，其他部位都是被他摔倒後造成的等語（見94
      年度交查字第213號第12頁），於審理中指述：我大概9
      點多出現在被告工地附近，9點多站到10點多，我當時站
      在那邊是請他不要挖這麼深，我一直靠著我的牆，我先用
      口頭一直講，講到最後我們就開始肢體衝突，一個推一個
      拉，用手互相推拉，他站的比較高，他說他要上去弄圍籬
      ，講圍籬被我們家扳開，他要去修理，但他不是真的要去
      修理，是假裝手扳著支架，然後勒住我的脖子，把我拉到
      地上，倒地之後沒有多久他的太太就過來了，地上都是碎
      磚塊，我額頭上的傷應該是在我倒下的中途撞倒旁邊的磚
      塊等語（見本院卷第147-148頁）；另證人己○○於偵
      查中證述：我約當日10時許就在現場，我跟我先生及工人
      同時到現場，現場當日要施工打樁，怪手到現場後還沒有
      開始施工的時候，甲○○就到現場阻止施工，甲○○說不
      能施工，我們一直勸阻他，他人站在打樁線上挑釁，致使
      我們無法施工，甲○○說我們的圍籬不安全，庚○○為了
      要跨上牆面把圍籬圍好，甲○○他家人越來越多人圍在現
      場，甲○○順勢把庚○○推下去，2人跌落地面，甲○○
      壓在庚○○身上也有動手拉扯庚○○，他們2人互相拉扯
      等語（見94年度偵字第4514號偵查卷第13頁），及本院
      審理中證述：「甲○○戴著帽子，拿著掃把的竹子，站在
      界址上18公分，一個腳掌至少20幾公分，不可能只有18公
      分，我跟他說他站在那邊會影響到我的工程，我請他離開
      ，他不願意，說會危害到他，我好言相勸，他不接受，我
      們準備繼續施工，工人怪手已經在旁邊等待，因為他站的
      方式，我們無法馬上處理，他不願意離開，後來他們家人
      包含父母、姊妹從後巷裡面跑出來，因為後面有做假設工
      程，圍籬圍起來，他們為了要看甲○○，故意拉扯圍籬，
      說圍籬沒有圍好，甲○○家人去拉圍籬，拉開來看，說那
      是他的土地，不准施工，當時庚○○也在現場，我也在現
      場，庚○○說要將圍籬用好，要甲○○家人離開圍籬，不
      要再扳圍籬，甲○○的家人說一些比較不好聽的言語，你
      是大里長，應該怎樣，我忘記他們說什麼，我只知道他們
      在扳圍籬，庚○○上去用圍籬，請他們不要這樣，甲○○
      就從後面拉扯庚○○，兩個人就倒下來，我要去把他們分
      開，甲○○的父親可能以為我要幹什麼，從我後面撲上來
      ，我腳也有受傷」、「庚○○與甲○○二個人有扭在一起
      」等語（見本院卷第105頁），比對告訴人甲○○於警詢
      、偵訊及本院審理中之供述及證人己○○證述得見，二人
      對於事情發生地點（庚○○施工地點之圍籬）、時間、原
      因（因庚○○施工中，不滿其所設置之圍籬遭甲○○家人
      扳動，事發經過（庚○○及甲○○二人從圍籬掉落且二人
      有拉扯行為）之供述、證述大致相符，且依被告庚○○所
      提出之譯文內容得見：「己○○：你們兩個打架打什麼？
      」（見本院卷第51頁），此一譯文亦可佐證，被告甲○○
      與庚○○當時確實有拉扯、扭打行為，是被告庚○○辯稱
      當日完全處於被壓制之狀態無法動手之辯詞，應無可採。
（三）至證人即甲○○之父乙○○於警詢中陳述：親眼看到庚○○以徒手方式勒住我兒子的脖子，並將我兒子甲○○摔倒
      在地上，造成我兒子甲○○身體多處受到傷害等語（見94
      年度偵字第4514號卷第16頁），於本院審理中雖證述：「
      庚○○對甲○○丟石頭，然後庚○○走過來，用手勒住甲○○脖子，甲○○摔倒在地上，甲○○被勒住後，無法反
      擊，連講話都沒有辦法」、「（問：當天庚○○為何先動
      手？）（答：我不知道）」、「（問：為何你於警詢時沒
      有陳述庚○○有先丟石頭，今日才稱庚○○有先丟石頭？
      ）（答：當時我忘記講）」等語（見本院卷第93頁），比
      對證人乙○○於警詢中及審理中得見，乙○○對於庚○○
      為何先對甲○○動手無法陳述，另對於庚○○是否有先向
      甲○○丟擲石頭等與案情具有重要關連之事項於警詢中及
      本院審理中陳述不一，衡以常情，況若庚○○確有以石頭
      丟擲甲○○是屬明顯得見且因印象深刻之攻擊，應無於警
      詢中漏未陳述之理，且證人乙○○不論於警詢中陳述及審
      理中之證述均表明被告甲○○並未動手，甚至連反擊都不
      可能，顯然有迴護被告甲○○之情形，是其證述不採為對
      被告庚○○不利之證據。
（四）另被告甲○○請求傳訊之證人戊○○於本院審理中之證述
      ：我今日（作證當日）才知道他們互控傷害等語（見本院
      卷第102頁），是其證述無從釐清當日事發經過；而被告
      庚○○請求傳訊之證人丙○○於本院審理中證述：當日不
      在場等語（見本院卷第111-112頁），被告庚○○請求傳
      訊之證人丁○○則於本院審理中證述：並未親眼看到庚○○與甲○○發生衝突等語（見本院卷第115頁），是上述
      三證人證述對於本案之待證事實之釐清無涉，該等證述均
      不引本案判斷之依據。
（五）綜上所述，被告庚○○傷害行為事證明確，其犯行洵堪認
      定，亦應予依法論科。
二、論罪與科刑：
    查被告行為後，刑法業於94年2月2日經總統以華總一義字第
    09400014901號令修正公佈，並於95年7月1日施行，按「行
    為後法律有變更者，適用行為時之法律，但行為後之法律有
    利於行為人者，適用最有利於行為人之法律」，修正後刑法
    第2條第1項定有明文。此條規定係規範行為後法律變更所生
    新舊法律比較適用之準據法，本身尚無新舊法比較之問題，
    於新法施行後，應一律適用新法第2條第1項之規定，為「從
    舊從輕」之比較。再按本次法律變更，比較時應就罪刑有關
    之共犯、未遂犯、想像競合犯、牽連犯、連續犯、結合犯，
    以及累犯加重、自首減輕暨其他法定加減原因（如身份加減
    ）與加減例等一切情形而為比較（最高法院95年5月23日95
    年度第8次刑庭會議決議參照）。茲就本件新舊法比較結果
    說明如下：
（一）刑法第33條第5款原規定：「罰金：1元以上。」，而刑法
      分則編各罪所定罰金之貨幣單位原為銀元，依現行法規所
      定貨幣單位折算新臺幣條例規定，銀元1元折算新臺幣3元
      ，則修正前罰金最低數額應為新臺幣3元。刑法第33條第5
      款修正後改為：「罰金：新台幣1千元以上，以百元計算
      之。」，修正後罰金最低數額變更為新臺幣1千元，比較
      修正前後之規定，修正後刑法第33條第5款所定罰金之最
      低數額，較修正前提高，自以修正前刑法第33條第5款之
      規定有利於被告。
（二）被告行為時之刑法第41條第1項前段規定：「犯最重本刑
      為5年以下有期徒刑以下之刑之罪，而受6個月以下有期徒
      刑或拘役之宣告，因身體、教育、職業、家庭之關係或其
      他正當事由，執行顯有困難者，得以1元以上3元以下折算
      1日，易科罰金」，又被告行為時之易科罰金折算標準，
      修正前罰金罰鍰提高標準條例第2條前段（現已刪除）規
      定，就其原定數額提高為1百倍折算1日，則被告行為時之
      易科罰金折算標準，應以銀元3百元折算1日，經折算為新
      臺幣後，應以新臺幣9百元折算為1日。惟95年7月1日修正
      公布施行之刑法第41 條第1項前段則規定：「犯最重本刑
      為5年以下有期徒刑以下之刑之罪，而受6個月以下有期徒
      刑或拘役之宣告者，得以新臺幣1千元、2千元或3千元折
      算1日，易科罰金」，比較修正前後之易科罰金折算標準
      ，以行為時之舊法較有利於被告。
（三）核被告甲○○、庚○○二人所為，均係犯刑法第277條第1
      項之傷害罪。爰審酌被告甲○○因界址糾紛及對被告庚○○施工過程不滿，便先行於施工地點附近挑釁引發本件傷
      害糾紛，然其於本院準備、審理中均坦承犯行，以及告訴
      人庚○○所受之傷害等一切情狀，量處如主文第1項所示
      之刑，並諭知易科罰金之折算標準。另審酌被告庚○○雖
      非引發本件爭端之人，然於歷次開庭均否認其犯行，犯罪
      後之態度不佳及告訴人甲○○因本件傷害案件所受傷勢等
      一切情狀，量處如主文第2項所示之刑，並諭知易科罰金
      之折算標準。
三、據上論斷，依刑事訴訴訟法第299條第1項前段，刑法第2條
    第1項前段、刑法第277條第1項、修正前第41條第1項前段，
    刑法施行法第1條之1第1項、第2項前段，修正前罰金罰鍰提
    高標準條例第2條，判決如主文。
本案經檢察官陳榮林到庭執行職務。
中　　華　　民　　國　　96　　年　　4 　　月　　13　　日
              刑事第一庭  審判長法  官  賴淑敏
                                法  官  黃美文
                                法　官  李毓華
以上正本證明與原本無異。
如不服本判決應於收受本判決後十日內向本院提出上訴書狀，其
未敘述上訴理由者，並得於提起上訴後十日內向本院補提理由書
狀( 均須按他造當事人之人數附繕本 )「切勿逕送上級法院」。
中　　華　　民　　國　　96　　年　　4 　　月　　13　　日
                                書記官  李佩真
附錄本案論罪科刑法條：
中華民國刑法第277條第1項
傷害人之身體或健康者，處 3 年以下有期徒刑、拘役或 1 千元
以下罰金。
